【裁判字號】    97,易,1946
【裁判日期】    970723
【裁判案由】    偽造文書等
【裁判全文】
臺灣板橋地方法院刑事判決              97年度易字第1946號
公  訴  人  臺灣板橋地方法院檢察署檢察官
被      告  丙○○
                   （另案於臺灣臺北看守所羈押中）
上列被告因偽造文書等案件，經檢察官提起公訴（97年度偵字第
10699 、14618 號），本院以簡式審判程序審理，判決如下：
    主  文
丙○○犯傷害罪，累犯，處有期徒刑伍月，如易科罰金，以新臺
幣壹仟元折算壹日。又犯偽造署押罪，累犯，處有期徒刑月，
如易科罰金，以新臺幣壹仟元折算壹日；附表所示偽造之「甲○○」署押（簽名、捺印）均沒收之。應執行有期徒刑陸月，如易
科罰金，以新臺幣壹仟元折算壹日；附表所示偽造之「甲○○」
署押（簽名、捺印）均沒收之。
    事實及理由
一、本件係依刑事訴訟法第273 條之1 規定，以簡式審判程序審
    理判決，合先說明。
二、犯罪事實：
    丙○○前於民國（下同）92年間，因妨害兵役案件，經臺灣
    桃園地方法院於92年9 月16日以92年度壢簡字第1165號判決
    判處有期徒刑2 月確定，93年9 月19日送監執行，同年11月
    18日縮刑期滿執行完畢；又因施用毒品、竊盜等案件，分別
    經臺灣士林地方法院於94年6 月13日以94年度易字第302 號
    、94年5 月26日94年度易字第320 號判決各判處有期徒刑3
    月、7 月及1 年確定，合併應執行有期徒刑1 年8 月，於95
    年10月12日縮刑期滿執行完畢（於本件構成累犯），詎仍不
    知悔改，而為如下犯行：
(一)、96年12月10日19時50分許，駕駛車號：NT-7923 號自用小客
    車【搭載陳繼民，所涉傷害罪嫌，業經該管檢察官以97年度
    偵字第108 號為不起訴處分，陳繼民部分業經該管檢察官認
    定與丙○○非共犯關係，合先敘明】，行經臺北縣新莊市○○街36號前，因細故與丁○○發生爭執，竟基於傷害人身體
    之犯意，駕駛上開自用小客車，接續於同日19時51分許、52
    分許、53分許，衝撞丁○○，致其腳部受有些許扭傷之傷害
    ；嗣於倒車離去之際，又擦撞李廣春所騎乘車號：DUN-173
    號輕型機車，並致李廣春受有腹部及雙下肢擦傷、胸部挫傷
    等之傷害（此部分所涉犯傷害、過失毀損罪嫌，未據告訴，
    附此敘明）。
(二)、經警於上址查獲，丙○○為掩飾身分逃避刑責，竟基於偽造
    署押之犯意，於同年月11日1 時30許，在臺北縣政府警察局
    新莊分局中港派出所，冒用「甲○○」名義應訊，並接續在
    如附表所示之各該文書偽造「甲○○」之署押（簽名、捺印
    ），足以生損害於甲○○及犯罪偵查機關偵查犯罪之正確性
    。嗣甲○○經該管檢察官傳喚到庭否認上開傷害犯行等情並
    將上開指紋送驗，互相比對確認上開警詢及偵查中之指紋為
    丙○○無誤，因悉上情。
(三)、案經該管檢察官自動檢舉及丁○○訴由臺北縣政府警察局新
    莊分局移由臺灣板橋地方法院檢察署檢察官偵查起訴。
三、證據：
(一)、被告丙○○於偵查暨本院之自白。
(二)、證人即傷害案件告訴人丁○○於警詢及偵查中指訴。
(三)、證人即遭冒名之甲○○於警詢及偵查中證述。
(四)、證人即傷害案件同案被告陳繼民於警詢及偵查中證述。
(五)、具保人乙○○於偵查中供述。
(六)、現場繪圖1 紙、現場照片14紙、道路交通事故現場圖及調查
    報告表(一)、(二)、內政部警政署刑事警察局97年1 月28日刑紋
    字第0970012885號鑑驗書、臺北縣政府警察局新莊分局扣押
    筆錄及扣押物品目錄表、指認口卡片、指紋卡片等各1 份。
四、按文書為表現「足以證明法律上之權利義務或事實，或足以
    產生法律上權利義務關係或事實」之意思表示，亦即須具有
    法律效果之意思表示，始足當之。查如附表所示各該文件筆
    錄等僅係警員、檢察官依法製作完成，交予被告署押（簽名
    、捺印）於其上，以告知該等文件筆錄係被告親自受詢問而
    已，此種告知或通知，性質上屬於觀念通知，並不生法效意
    思，尚與刑法規範之文書有別，偽造署押於其上，應僅成立
    偽造署押罪，並不該當於刑法之偽造文書罪。核被告丙○○
    所為，係犯刑法第217 條偽造署押罪及同法第277 條第1 項
    傷害等罪；又被告分別在如附表各該文書上偽造「甲○○」
    之署押（含簽名、捺印），係利用同一接受偵查之機會，本
    於單一犯意，以單一構成要件之數個舉動接續實施而侵害同
    一法益，為接續犯，僅應論以1 罪；又被告於接續時間先後
    為如上傷害犯行，係本於1 個單一性之傷害接續犯意所為，
    為接續犯，亦僅應論以1 罪。被告所犯上開2 罪，犯意各別
    、行為互殊，為數罪，應予分論併罰。被告有如二所述前案
    ，並經執行完畢，有本院97年7 月16日查悉之臺灣高等法院
    被告前案紀錄表在卷可稽，其於有期徒刑執行完畢後之5 年
    以內，再故意犯本件有期徒刑以上之2 罪，均為累犯，應各
    依法加重其刑；爰審酌被告犯罪動機、目的、手段、方式、
    所生危害，以及犯罪後坦承犯行之態度等一切情狀，分別量
    處如主文所示之刑，並均諭知易科罰金之折算標準，並定其
    應執行刑，及諭知易科罰金折算標準。附表所示偽造之「甲○○」署押（簽名、捺印），應不問屬於犯人與否，均應依
    刑法第219 條之規定，宣告沒收之。
據上論斷，應依刑事訴訟法第273 條之1 第1 項、第310 條之2
、第454 條第2 項、第299 條第1 項前段，刑法第277 條第1 項
、第217 條第1 項、第47條第1 項、第41條第1 項前段、第51條
第5 款、第219 條，刑法施行法第1 條之1 ，判決如主文。
本案經檢察官吳文正到庭執行職務。
中    華    民    國    97    年    7     月    23    日
                        刑事第五庭法  官  黎錦福
上列正本證明與原本無異。
如不服本判決，應於判決送達後10日內敘明上訴理由，向本院提
出上訴狀（應附繕本），上訴於臺灣高等法院。
                                  書記官  蔡麗春
中    華    民    國    97    年    7     月    23    日
附表：
一、臺北縣政府警察局新莊分局中港派出所調查筆錄上之受詢問
    人欄上偽造「甲○○」之簽名、捺印各6 枚、騎縫處捺印共
    9 枚（臺灣板橋地方法院檢察署97年度偵字第108 號卷第7
    至12頁）；
二、自願受搜索同意書（同上卷第31、35頁）、搜索扣押筆錄及
    扣押物品目錄表中受搜索人欄（同上卷第32、33、36~39 頁
    ），偽造「甲○○」之簽名、捺印各1 枚；
三、交通事故調查報告表、現場圖簽名、捺印各1 枚（同上卷第
    41、42頁）；
四、指認口卡片及照片旁，偽造「甲○○」之簽名、捺印各1 枚
    同上卷第47頁）；指紋卡（同上卷第71頁）之簽名1 枚；
三、96年12月11日偵查訊問筆錄受詢問人欄偽造「甲○○」之簽
    名（同上卷第74頁）；證人結文（同上卷第78頁）之簽名1
    枚。
附錄所犯法條：
中華民國刑法第217條
（偽造盜用印章印文或署押罪）
偽造印章、印文或署押，足以生損害於公眾或他人者，處3 年以
下有期徒刑。
盜用印章、印文或署押，足以生損害於公眾或他人者，亦同。
中華民國刑法第277條
（普通傷害罪）
傷害人之身體或健康者，處3 年以下有期徒刑、拘役或1 千元以
下罰金。
犯前項之罪因而致人於死者，處無期徒刑或7 年以上有期徒刑；
致重傷者，處3 年以上10年以下有期徒刑。


司法院資訊處製作；財團法人民間司法改革基金會備份。
